臺灣高等法院臺中分院刑事判決
110年度上訴字第1521號
上  訴  人  
即  被  告  古昂  
指定辯護人  本院公設辯護人  陳秋靜  
上  訴  人  
即  被  告  林弘益
選任辯護人  吳建寰律師（法扶律師）  
上  訴  人  
即  被  告  賴登疄
選任辯護人  王品懿律師  
上列上訴人即被告等因違反毒品危害防制條例等案件，不服臺灣
臺中地方法院109年度訴字第2871號中華民國110年3月25日第一
審判決（起訴案號：臺灣臺中地方檢察署109年度偵字第25558、
29078、30783號），提起上訴，本院判決如下：
    主  文
上訴駁回。
    事  實
一、古昂（綽號「小古」）、林弘益（綽號「開元」）、賴登疄
    （綽號「阿奎」）均明知愷他命屬毒品危害防制條例所公告
    列管之第三級毒品，未經許可不得販賣。詎古昂為貪圖販賣
    毒品所得之不法利益，竟基於主持、操縱、指揮犯罪組織之
    犯意，於民國109年6月間某日起，主持、操縱、指揮以實施
    最重本刑逾5年有期徒刑之販賣第三級毒品罪為手段，而具
    持續性、牟利性之有結構性販毒集團（下稱本案販毒集團）
    ，並招募林弘益加入本案販毒集團；林弘益即自109年6月25
    至30日間之某日起，基於參與犯罪組織之犯意，加入本案販
    毒集團，並再行招募賴登疄加入本案販毒集團；賴登疄亦自
    109年7月初某日起，基於參與犯罪組織之犯意，加入本案販
    毒集團，復招募楊三利（業經原審判處應執行有期徒刑二年
    十月確定）加入本案販毒集團；楊三利則自109年7月10日起
    加入本案販毒集團後，再行招募張哲誠（業經原審判處有期
    徒刑一年十月確定）加入本案販毒集團，張哲誠則於109年7
    月11日起參與本案販毒集團。
二、本案販毒集團之運作及分工模式係由古昂提供資金並負責尋
    找毒品貨源，林弘益負責對帳工作（俗稱倉管），待古昂取
    得毒品後交給賴登疄分裝，並由賴登疄以微信通訊軟體暱稱
    「憲主席」、「戒不掉運動館」及「UBER EATS」等帳號，
    輔以廣播助手功能，向不特定網友發送含有毒品種類、數量
    、價格之廣告，對外兜售愷他命，並與購毒者聯絡交易時間
    、地點後，再指示楊三利、張哲誠前往與購毒者進行交易及
    收取販毒款項（俗稱小蜜蜂），楊三利、張哲誠每販賣1包
    愷他命毒品可獲取新臺幣（下同）100元或150元報酬（109
    年7月間為100元，109年8月間為150元），並應與賴登疄平
    分，再將其餘價金繳交林弘益，林弘益於每日扣除其日薪2,
    500元報酬後，將所餘價金再交予古昂與賴登疄平分。其等
    即以上開模式，共同基於販賣第三級毒品以營利之犯意聯絡
    ，分別於附表一所示之時間、地點，以附表一所示之分工方
    式，販賣第三級毒品愷他命予附表一所示之購毒者（詳細之
    販賣毒品數量、金額、對象、參與之人均詳如附表一各編號
    所示）。嗣經警分別於附表二所示時間、地點，對附表二所
    示受執行人執行搜索，而扣得如附表二所示之物，始查獲上
    情。
三、案經臺中市政府警察局刑事警察大隊報告臺灣臺中地方檢察
    署檢察官偵查起訴。
    理  由
一、證據能力之說明
　㈠按組織犯罪防制條例第12條第1項中段規定：「訊問證人之筆
    錄，以在檢察官或法官面前作成，並經踐行刑事訴訟法所定
    訊問證人之程序者為限，始得採為證據。」以立法明文排除
    被告以外之人於檢察事務官、司法警察官或司法警察調查中
    所為之陳述，得適用刑事訴訟法第159條之2、第159條之3及
    第159條之5等規定。此為刑事訴訟關於證據能力之特別規定
    ，較諸刑事訴訟法證據章有關傳聞法則之規定嚴謹，且組織
    犯罪防制條例迭經修正，均未修正上開規定，自應優先適用
    ；至於共犯被告於偵查中以被告身分之陳述，仍應類推適用
    上開規定，定其得否為證據（最高法院107年度台上字第358
    9號、102年度台上字第2653號判決意旨參照）。是在違反組
    織犯罪防制條例案件，證人（含共同被告、共犯）於警詢或
    於檢察官、法官訊問但未經踐行刑事訴訟法所定訊問證人程
    序所為陳述之證據能力，即絕對不具證據能力，自不得採為
    判決基礎。經查，本判決以下所引用證人（含共同被告、共
    犯）於警詢或偵查、審判中未經踐行刑事訴訟法所定訊問證
    人程序所為之陳述，就供述者以外之人而言，均係被告以外
    之人於審判外之陳述，於被告古昂、林弘益、賴登疄等人違
    反組織犯罪防制條例之罪名，不具證據能力，不得採為判決
    之基礎；惟就供述者本身而言，則屬被告之供述，為法定證
    據方法之一，不在組織犯罪防制條例第12條第1項規定排除
    之列，除有不得作為證據之例外，自可在有補強證據之情況
    下，作為證明自己犯罪之證據。
  ㈡除前所述外，本院下述所引用被告以外之人之供述證據，檢
    察官、被告及辯護人均知悉有刑事訴訟法第159條第1 項不
    得為證據之情形，然於本院準備程序及審理時對於證據能力
    均未聲明異議（見本院卷第274至283、389至409頁），本院
    審酌後認為該等證據均為法院事實認定之重要依據，作為本
    案之證據均屬適當，故依刑事訴訟法第159條之5規定，均具
    有證據能力。
  ㈢又刑事訴訟法第159條第1項所謂「被告以外之人於審判外之
    言詞或書面陳述」，並不包含「非供述證據」在內，其有無
    證據能力，自應與一般物證相同，端視其取得證據之合法性
    及已否依法踐行證據之調查程序，以資認定（最高法院97年
    度台上字第3854號判決可資參照）。另本院以下所引用之非
    供述證據，與本件事實具有自然關聯性，且核屬書證、物證
    性質，又查無事證足認有違背法定程式或經偽造、變造所取
    得等證據排除之情事，復經本院依刑事訴訟法第164條、第1
    65條踐行物證、書證之調查程序，認具有證據能力。
二、認定犯罪事實所憑之證據及理由
　㈠上開犯罪事實，業據被告古昂、林弘益、賴登疄於偵查、原
    審及本院準備程序、審理時均坦承不諱（見109年度偵字第3
    0783卷《下稱偵30783卷》二第213至218、223至228頁，109年
    度偵字第25558卷《下稱偵25558卷》二第57至64、411至414、
    515至518頁，原審卷一第300至301、339至340頁，原審卷二
    第32至35頁，本院卷第273、409至428頁），核與證人即共
    犯楊三利、張哲誠於偵訊時之證述相符（見偵25558卷二第4
    7至52、341至346頁，偵25558卷三第41至43頁；109年度偵
    字第29078號卷《下稱偵29078卷》第307至310頁），並據證人
    即購毒者陳○○（見偵25558卷一第355至361、451至455頁，
    偵25558卷二第16至17頁）、洪健峰（見偵25558卷一第475
    至485頁，偵25558卷二第14至15、107至109、149至150頁）
    、楊瑀騏（見偵25558卷一第547至561頁，偵25558卷二第15
    頁）、汪永昌（見偵25558卷二第183至193、291至292頁）
    於警詢、偵查中證述購買毒品之情節明確，復有臺中市政府
    警察局刑事警察大隊偵查報告、車牌號碼000-000號重型機
    車車輛詳細資料表、共犯楊三利檔案照片與監視器錄影畫面
    翻拍照片比對資料、共犯楊三利涉嫌販賣毒品案跟監畫面及
    案件說明（見109年度他字第6471號卷《下稱他6471卷》第7至
    13、119、131、163至173頁）；臺中市政府警察局刑事警察
    大隊搜索扣押筆錄及扣押物品目錄表（受執行人楊三利、賴
    登疄）、楊三利扣案行動電話備忘錄及蒐證照片、查獲被告
    賴登疄現場照片、微信暱稱「Uber Eats」販毒訊息資料（
    見偵25558卷一第117至125、267至275、281至289、295至30
    3、153至179、315至319、321至335頁）；陳○○（暱稱「麻
    煩加我喔」）與暱稱「憲主席」之微信對話紀錄翻拍照片、
    現場交易跟蒐照片及監視器畫面翻拍照片、陳○○為警查獲時
    扣得毒品愷他命之衛生福利部草屯療養院109年8月10日草療
    鑑字第1090800090號鑑驗書（見偵25558卷一第389至403、4
    05至427、429頁）；洪健峰（暱稱「逢甲平價租屋」）與暱
    稱「憲主席」之微信對話紀錄翻拍照片、員警跟蒐照片、洪
    健峰為警查獲時扣得毒品愷他命之衛生福利部草屯療養院10
    9年8月17日草療鑑字第1090800218號鑑驗書（見偵25558卷
    一第511至523、525至533、535頁）；楊瑀騏（暱稱「楊咪
    」）與暱稱「Uber Eats」之微信對話紀錄翻拍照片、員警
    跟蒐照片及監視器畫面翻拍照片（見偵25558卷一第587至59
    7、613至617、601至611頁）；汪永昌（暱稱「Eilton」）
    與暱稱「戒不掉運動館」之微信對話紀錄翻拍照片、語音通
    話譯文、員警跟蒐照片及監視器畫面翻拍照片（見偵25558
    卷二第217至263、265至271、273至281、283頁）；楊三利
    持用門號0000-000000號行動電話之截圖聯絡訊息資料（見
    偵25558卷二第317至331、479至493頁）；車牌號碼000-000
    0號自用小客車及車牌號碼000-0000號重型機車之車輛詳細
    資料報表（見偵25558卷二第395、403頁）；衛生福利部草
    屯療養院109年8月19日草療鑑字第1090800308號鑑驗書及10
    9年8月28日草療鑑字第1090800309號鑑驗書（附表二編號㈠1
    部分，見偵25558卷二第423至427、429頁）；衛生福利部草
    屯療養院109年8月19日草療鑑字第1090800310號鑑驗書、10
    9年9月1日草療鑑字第1090800311號鑑驗書（附表二編號㈣1
    部分，見偵25558卷二第433至441、443至445頁）；臺中市
    政府警察局刑事警察大隊搜索扣押筆錄及扣押物品目錄表、
    現場及扣押物照片（受執行人張哲誠，見偵29078卷第75至8
    3、117至119、349頁）；臺中市政府警察局刑事警察大隊搜
    索扣押筆錄及扣押物品目錄表（受執行人古昂、林弘益，見
    偵30783卷一第117至125、131至139、145至153、343至351
    頁）在卷可稽，並有附表二編號㈠1至4、㈡4、㈢5、㈣1至6、㈤2
    、㈥1、㈨2所示之物扣案可佐，是被告古昂、林弘益、賴登疄
    上開任意性自白，核與事實相符，而堪採信。
　㈡按販賣毒品之所謂販賣行為，係行為人基於營利之目的，而
    販入或賣出毒品而言。販賣毒品者，其主觀上須有營利之意
    圖，且客觀上有販賣之行為，即足構成，至於實際上是否已
    經獲利，則非所問。即於有償讓與他人之初，係基於營利之
    意思，並著手實施，而因故無法高於購入之原價出售，最後
    不得不以原價或低於原價讓與他人時，仍屬販賣行為。必也
    始終無營利之意思，縱以原價或低於原價有償讓與他人，方
    難謂為販賣行為，而僅得以轉讓罪論處（最高法院93年度台
    上字第1651號判決意旨參照）。又販賣毒品係政府嚴予查緝
    之違法行為，且可任意分裝或增減其分量，各次買賣之價格
    ，當亦各有差異，隨供需雙方之資力、關係之深淺、需求之
    數量、貨源之充裕與否、販賣者對於資金之需求如何即殷切
    與否，以及政府查緝之態度，進而為各種不同之風險評估，
    而為機動性之調整，因之販賣之利得，除經坦承犯行，或帳
    冊價量均記載明確外，委難察得實情，是縱未確切查得販賣
    賺取之實際差價，但除別有事證，足認係按同一價格轉讓，
    確未牟利之情形外，尚難執此認非法販賣之事證有所不足，
    致知過坦承者難辭重典，飾詞否認者反得逞僥倖，而失情理
    之平。況販賣者從各種「價差」或「量差」或係「純度」謀
    取利潤方式，或有差異，然其所圖利益之非法販賣行為目的
    ，則屬相同，並無二致；衡諸毒品取得不易，量微價高，依
    一般社會通念以觀，凡為販賣之不法勾當者，倘非以牟利為
    其主要誘因及目的，應無甘冒被查緝法辦重刑之危險，平白
    無端義務為該買賣之工作，是其販入之價格必較售出之價格
    低廉，而有從中賺取買賣差價牟利之意圖及事實，應屬符合
    論理法則且不違背社會通常經驗之合理判斷。查被告林弘益
    於原審訊問時供稱：我販毒期間，每天可獲取2,500元之報
    酬等語（見原審卷一第149頁）；被告古昂於原審訊問供稱
    ：因我為出資者，本案販毒所得，扣除其餘共犯報酬後之餘
    款均回帳給我等語（見原審卷一第116頁）；被告賴登疄於
    原審準備程序時供稱：我販賣毒品，每包可獲取100元或150
    元，再與楊三利對分等語（見原審卷一第361至362頁），核
    與共犯楊三利於原審準備程序時供稱：我販賣毒品，每包可
    以抽100元或150元，再與賴登疄或張哲誠對分等語相符（見
    原審卷一第300頁），足徵被告古昂、林弘益、賴登疄就本
    案販賣第三級毒品愷他命之犯行，均有牟利之意圖，是其等
    主觀上確實係基於意圖營利而為販賣毒品之犯意無訛。
  ㈢又按組織犯罪防制條例第2條第1項、第2項規定：「本條例所
    稱犯罪組織，指三人以上，以實施強暴、脅迫、詐術、恐嚇
    為手段或最重本刑逾五年有期徒刑之刑之罪，所組成具有持
    續性或牟利性之有結構性組織」、「前項有結構性組織，指
    非為立即實施犯罪而隨意組成，不以具有名稱、規約、儀式
    、固定處所、成員持續參與或分工明確為必要」。是所指之
    「犯罪組織」不以脅迫性或暴力性之犯罪活動為限，凡以實
    施強暴、脅迫、詐術、恐嚇為手段，或以實施最重本刑逾5
    年有期徒刑之刑之罪為手段，所組成具有持續性或牟利性之
    有結構性組織，且並非為某單一特定犯罪，或某特定人士而
    組成者均屬之。而依上開所示證據（不包含被告以外之人於
    警詢時之陳述）可知，本案被告古昂、林弘益、賴登疄所組
    成之販毒集團，其運作及分工模式係由被告古昂提供資金並
    負責尋找毒品貨源，被告林弘益負責對帳工作，賴登疄則負
    責分裝毒品及對外兜售，並指示共犯楊三利、張哲誠前往與
    購毒者進行交易，是該販毒集團之成員至少有5人，又其等
    係以實施最重本刑逾5年有期徒刑之販賣第三級毒品罪為手
    段，且本案販毒集團自109年6月底某日起至109年8月18日為
    警查獲止，已存續相當之時間，並多次販賣毒品予附表一所
    示購毒者，足徵本案販毒集團所實施之販賣第三級毒品罪，
    就毒品取得、廣告訊息發送、利潤計算、帳款收取、聯繫購
    毒者及小蜜蜂送貨等環節，係由多人分工處理，並具有上下
    隸屬關係，經由縝密計畫與分工及互相配合而完成之犯罪，
    且該販毒組織分工及獲利均屬明確，已具備「持續性」、「
    結構性」、「牟利性」，自屬三人以上以犯最重本刑逾5年
    以上有期徒刑之罪，所組成具有持續性或牟利性之有結構性
    組織，核與組織犯罪防制條例第2條規定之「犯罪組織」定
    義相符。
  ㈣又組織犯罪防制條例第3條第1項前段與後段，分別就「發起
    、主持、操縱或指揮」犯罪組織之人，和單純「參與」犯罪
    組織之人，為不同層次之犯行，而分別予以規範，並異其刑
    度，前者較重，後者較輕，係依其情節不同而為處遇。所謂
    「主持」係指主事把持；「操縱」係指幕後操控；「指揮」
    則係就某特定任務之實現，得指使命令犯罪組織成員，決定
    行動之進退行止，而居於核心角色；「參與」則指一般之聽
    取號令，實際參與行動之一般成員。查被告古昂於本案販毒
    集團負責提供資金及尋找毒品貨源，招募被告林弘益處理帳
    務及指示被告賴登疄分裝毒品及對外兜售、交易毒品愷他命
    事宜，顯見其於該販毒集團中係居於首腦之地位，主事把持
    本案販毒集團之一切運作，並操控、指揮本案販毒集團其餘
    成員，堪認被告古昂核屬組織犯罪防制條例第3條第1項前段
    所指「主持、操縱、指揮」犯罪組織之人甚明。另被告林弘
    益、賴登疄僅係聽從被告古昂之號令負責處理帳務及對外販
    售毒品事宜，核屬組織犯罪防制條例第 3條第1 項後段所指
    「參與」犯罪組織之人。是被告古昂本件主持、操縱或指揮
    犯罪組織及招募他人加入犯罪組織之犯行；被告林弘益、賴
    登疄本件參與犯罪組織及招募他人加入犯罪組織之犯行，亦
    均堪認定。
  ㈤綜上所述，本案事證明確，被告古昂、林弘益、賴登疄上開
    犯行，洵堪認定，應予依法論科。
三、論罪及法律適用之說明　　  
　㈠按愷他命係毒品危害防制條例第2條第2項第3款列管之第三級
    毒品，禁止非法持有、販賣，是核被告古昂、林弘益、賴登
    疄就附表一各編號所為，均係犯毒品危害防制條例第4條第3
    項之販賣第三級毒品罪。被告古昂、賴登疄、林弘益為遂行
    附表一各編號所示販賣第三級毒品犯行，而持有第三級毒品
    愷他命之純質淨重已逾5公克以上（如附表二編號㈠1、㈣1所
    示），其等前開持有第三級毒品純質淨重5公克以上之低度
    行為，應各為販賣第三級毒品之高度行為所吸收，均不另論
    罪。
　㈡另按組織犯罪防制條例係藉由防制組織型態之犯罪活動為手
    段，以達成維護社會秩序、保障人民權益之目的，乃於該條
    例第3條第1項前段與後段，分別對於「發起、主持、操縱、
    指揮」及「參與」犯罪組織者，依其情節不同而為處遇，行
    為人雖有其中一行為（如參與），不問其有否實施各該手段
    （如詐欺）之罪，均成立本罪。然在未經自首或有其他積極
    事實，足以證明其確已脫離或解散該組織之前，其違法行為
    ，仍繼續存在，即為行為之繼續，而屬單純一罪，至行為終
    了時，仍論為一罪。又刑法上一行為而觸犯數罪名之想像競
    合犯存在之目的，在於避免對於同一不法要素予以過度評價
    。自然意義之數行為，得否評價為法律概念之一行為，應就
    客觀構成要件行為之重合情形、主觀意思活動之內容、所侵
    害之法益與行為間之關連性等要素，視個案情節依社會通念
    加以判斷。刑法刪除牽連犯之規定後，原認屬方法目的或原
    因結果，得評價為牽連犯之二犯罪行為間，如具有局部之同
    一性，或其行為著手實行階段可認為同一者，得認與一行為
    觸犯數罪名之要件相侔，依想像競合犯論擬。倘其實行之二
    行為，無局部之重疊，行為著手實行階段亦有明顯區隔，依
    社會通念難認屬同一行為者，應予分論併罰。因而，行為人
    以一參與詐欺犯罪組織，並分工加重詐欺行為，同時觸犯參
    與犯罪組織罪及加重詐欺取財罪，雖其參與犯罪組織之時、
    地與加重詐欺取財之時、地，在自然意義上非完全一致，然
    二者仍有部分合致，且犯罪目的單一，依一般社會通念，認
    應評價為一罪方符合刑罰公平原則，應屬想像競合犯，如予
    數罪併罰，反有過度評價之疑，實與人民法律感情不相契合
    。又刑罰要求適度之評價，俾對法益之侵害為正當之維護。
    因此，加重詐欺罪係侵害個人財產法益之犯罪，其罪數計算
    ，以被害人數、被害次數之多寡，決定其犯罪之罪數；核與
    參與犯罪組織罪之侵害社會法益，因應以行為人所侵害之社
    會全體利益為準據，認定係成立一個犯罪行為，有所不同。
    是以倘若行為人於參與犯罪組織之繼續中，先後加重詐欺數
    人財物，因行為人僅為一參與組織行為，侵害一社會法益，
    應僅就首次犯行論以參與犯罪組織罪及加重詐欺罪之想像競
    合犯，而其後之犯行，乃為其參與組織之繼續行為，為避免
    重複評價，當無從將一參與犯罪組織行為割裂再另論一參與
    犯罪組織罪，而與其後所犯加重詐欺罪從一重論處之餘地（
    最高法院107年度台上字第1066號刑事判決要旨參照）。依
    照上開最高法院判決之同一法理，關於行為人有「發起、主
    持、操縱、指揮」或「參與」販毒犯罪組織犯行，與其後所
    犯販賣毒品行為之罪數關係，亦應依相同原則處理。是本件
    被告古昂於本案販毒組織中核屬「主持、操縱、指揮」犯罪
    組織之人；被告林弘益、賴登疄則為「參與」犯罪組織之人
    ，業如前述，且被告三人既未經自首或有其他積極事實足以
    證明其等確已解散或脫離該組織，其等違反組織犯罪防制條
    例之行為仍繼續存在，即為行為之繼續，而屬單純一罪，至
    行為終了時，仍論以一罪，揆諸上開判決意旨，自應僅就其
    等「主持、操縱、指揮」或「參與」犯罪組織後之首次販賣
    毒品犯行，與所犯組織犯罪防制條例之罪，論以想像競合犯
    。本院依卷內現存事證、被告等人前案紀錄表，認被告三人
    如附表一編號1所示販賣第三級毒品犯行，為其等加入本案
    販毒集團後，首次之販賣第三級毒品犯行。是核被告古昂就
    附表一編號1所為，另犯組織犯罪防制條例第3條第1項前段
    之主持犯罪組織罪（被告古昂主持本案販毒集團組織，並於
    主持後操縱、指揮該犯罪組織，其操縱、指揮犯罪組織之行
    為，屬其主持犯罪組織之階段行為，而為其所犯主持犯罪組
    織罪所吸收，不另論罪）及同條例第4條第1項之招募他人加
    入犯罪組織罪，並與所犯之販賣第三級毒品罪，依想像競合
    犯，從一重論以販賣第三級毒品罪；被告林弘益、賴登疄就
    附表一編號1所為，另犯組織犯罪防制條例第3條第1項後段
    之參與犯罪組織罪及同條例第4條第1項之招募他人加入犯罪
    組織罪，並與所犯之販賣第三級毒品罪，依想像競合犯，從
    一重論以販賣第三級毒品罪。
　㈢被告古昂、林弘益、賴登疄就附表一編號1至4、6、7所示販
    賣第三級毒品犯行，與楊三利具有犯意聯絡、行為分擔；就
    附表一編號5所示販賣第三級毒品犯行，與楊三利、張哲誠
    具有犯意聯絡、行為分擔，應各論以共同正犯。
　㈣被告古昂、賴登疄、林弘益所犯如附表一各編號所示犯行，
    犯意各別，行為互殊，應予分論併罰。
　㈤刑之加重、減輕事由
　　⑴按犯第4條至第8條之罪於偵查及歷次審判中均自白者，減
      輕其刑，毒品危害防制條例第17條第2項定有明文。是被
      告三人就附表一各次販賣第三級毒品犯行，於偵查、原審
      及本院審理時均自白犯罪，故就被告三人所犯附表一各編
      號所示販賣第三級毒品犯行，均應依毒品危害防制條例第
      17條第2項之規定，減輕其刑。
　　⑵又按犯毒品危害防制條例第4條至第8條、第10條或第11條
      之罪，供出毒品來源，因而查獲其他正犯或共犯者，減輕
      或免除其刑，毒品危害防制條例第17條第1項定有明文。
      所稱「供出毒品來源，因而查獲其他正犯或共犯者」，係
      指犯罪行為人供出毒品來源之對向性正犯，或與其具有共
      同正犯、共犯（教唆犯、幫助犯）關係之毒品由來之人的
      相關資料，使調查或偵查犯罪之公務員得據以對之發動調
      查或偵查程序，並因此而確實查獲其人、其犯行者，即屬
      之。查：
　　　①被告賴登疄到案後，另供出被告古昂為共犯，使檢警得
        以查緝被告古昂到案等情，有臺灣臺中地方檢察署110
        年1月20日中檢增誠109偵25558字第1109006332號函在
        卷為憑（見原審卷一第522頁），是被告賴登疄所犯附
        表一各編號所示販賣第三級毒品犯行，符合毒品危害防
        制條例第17條第1項之規定，應予減輕其刑（得減至三
        分之二），並與上開減刑事由，依法遞減輕之。
　　　②被告古昂、林弘益於警詢時雖供稱本件毒品來源係張昌
        翔云云，惟經原審及本院函詢臺中市政府警察局刑事警
        察大隊及臺灣臺中地方檢察署，均覆以並未因被告古昂
        、林弘益之供述而有查獲張昌翔之情事，有臺灣臺中地
        方檢察署110年1月11日中檢增誠109偵30783字第110900
        2713號函、臺中市政府警察局刑事警察大隊110年1月13
        日中市警刑五字第1100001042號函及檢附之員警職務報
        告（原審卷一第502、504至506頁）；臺中市政府警察
        局刑事警察大隊110年9月15日中市警刑五字第11000351
        20號函及檢附之職務報告、臺中地方檢察署110年9月23
        日中檢謀誠109偵30783字第1109093200號函（見本院卷
        第347至349、363頁）在卷為憑，是被告古昂、林弘益
        自無毒品危害防制條例第17條第1項減刑規定之適用。
        　　　
　　⑶另按想像競合犯之處斷刑，本質上係「刑之合併」。其所
      謂從一重處斷，乃將想像競合犯組成之評價上數罪，合併
      為科刑一罪，其所對應之刑罰，亦合併其評價上數罪之數
      法定刑，而為一個處斷刑。易言之，想像競合犯侵害數法
      益者皆成立犯罪，論罪時必須輕、重罪併舉論述，同時宣
      告所犯各罪名，包括各罪有無加重、減免其刑之情形，亦
      應說明論列，量刑時併衡酌輕罪部分量刑事由，評價始為
      充足，然後依刑法第55條前段規定「從一重處斷」，非謂
      對於其餘各罪可置而不論。因此，法院決定處斷刑時，雖
      以其中最重罪名之法定刑，做為裁量之準據，惟於裁量其
      輕重時，仍應將輕罪合併評價在內（最高法院108年度台
      上字第4405、4408號判決參照）。準此：
      ①參與犯罪組織者，其參與情節輕微者，得減輕或免除其
        刑，組織犯罪防制條例第3條第1項但書固有明文。惟查
        被告林弘益、賴登疄參與本案販毒犯罪組織，分別負責
        處理帳務及對外販售毒品事宜，助長毒品散布，危害社
        會治安及國民健康甚鉅，難認其等參與犯罪組織之情節
        輕微，自無適用組織犯罪防制條例第3條第1項但書規定
        減輕或免除其刑之餘地。
      ②被告三人就附表一編號1所犯組織犯罪防制條例第3條之
        罪，已於偵查及原審、本院審理中均自白不諱，是就其
        等所犯組織犯罪防制條例第3條之罪部分，依組織犯罪
        防制條例第8條第1項後段規定原應減輕其刑，惟被告三
        人此部分所犯係想像競合犯其中之輕罪，亦即被告三人
        就附表一編號1所示犯行係從一重之販賣第三級毒品罪
        論處，就此部分想像競合輕罪得減刑部分，於量刑時一
        併衡酌該部分減輕其刑事由，附此說明。
　　⑷另按刑法第59條規定之酌量減輕其刑，必須犯罪另有特殊
      之原因與環境，在客觀上足以引起一般同情，認為即使予
      以宣告法定最低度刑，猶嫌過重者，始有其適用。此所謂
      法定最低度刑，固包括法定最低本刑；惟遇有其他法定減
      輕之事由者，則應係指適用其他法定減輕事由減輕其刑後
      之最低度刑而言。倘被告別有法定減輕事由者，應先適用
      法定減輕事由減輕其刑後，猶認其犯罪之情狀顯可憫恕，
      即使科以該減輕後之最低度刑仍嫌過重者，始得適用刑法
      第59條規定酌量減輕其刑。查被告三人所犯販賣第三級毒
      品罪，其法定最低本刑固為7年以上有期徒刑，惟其等為
      本件犯行時，均為青壯年人，並非全無謀生能力，其等不
      思正當賺取錢財，選擇以販賣毒品之非法方式賺取金錢，
      無視國家禁令及政府反毒政策，且以犯罪組織之分工模式
      多次販賣第三級毒品予數人，已難認有何特殊之原因與環
      境在客觀上足以引起一般同情或有情堪憫恕之處。況被告
      三人經上開減輕之刑後，實難認尚有何科以最低法定刑度
      仍有情輕法重、顯可憫恕之情形，是本院認被告三人本件
      犯行已無再依刑法第59條規定減輕其刑之必要，附此敘明
      。
　㈥應否宣告強制工作部分
　　⑴按行為人以一行為觸犯組織犯罪防制條例第3條第1項後段
      之參與犯罪組織罪，及刑法第339條之4第1項第2款之加重
      詐欺取財罪，依刑法第55條前段規定從一重之加重詐欺取
      財罪處斷而為科刑時，於有預防矯治其社會危險性之必要
      ，且符合比例原則之範圍內，由法院依組織犯罪防制條例
      第3條第3項規定，一併宣告刑前強制工作（最高法院刑事
      大法庭108年度台上大字第2306號裁定參照）。是以，依
      同上法理，行為人以一行為觸犯組織犯罪防制條例第3條
      第1項前段發起、主持、操縱、指揮犯罪組織罪或同條項
      後段參與犯罪組織罪及毒品危害防制條例第4條第3項之販
      賣第三級毒品罪，依想像競合犯規定，從一重之販賣第三
      級毒品罪處斷而為科刑時，因所犯輕罪(發起、主持、操
      縱、指揮犯罪組織罪或參與犯罪組織罪)之刑罰以外之法
      律效果，即組織犯罪防制條例第3條第3項強制工作之規定
      ，並未被重罪所吸收，仍應一併適用。又最高法院刑事大
      法庭108年度台上大字第2306號裁定意旨，主要係針對參
      與犯罪組織者而為，並不及於指揮犯罪組織者，惟於決定
      是否為強制工作之宣告時，亦非不可參酌（最高法院109
      年度台上字第5329號判決參照）。
　　⑵被告古昂於104年間曾因持有第三級毒品二十公克以上而經
      法院為科刑判決，有被告前案紀錄表可參（見本院卷第23
      2頁），仍未悔改或記取教訓，猶主持、操控、指揮本案
      販毒集團，負責提供資金及尋找毒品貨源，招募被告林弘
      益處理帳務及指示被告賴登疄分裝毒品及對外兜售、交易
      毒品愷他命事宜，且主持、操縱、指揮販毒組織達數月之
      久，旗下至少有4名成員，規模非小，為牟厚利不顧毒品
      對於社會及國人身心健康之危害，以微信對不特定人兜售
      第三級毒品，助長販毒犯行肆虐、使毒品益發擴散，影響
      社會治安甚鉅，其行為之嚴重性及危險性較大，以其為求
      一己之私，不顧所為對社會、國人造成巨大危害，干冒重
      典為上述犯行，實難以期待僅憑刑之執行而矯治其行為，
      為預防矯治其社會危險性，培養勤勞習慣、正確工作觀念
      ，習得一技之長，期能重返社會自力更生，權衡憲法第8
      條人民身體自由之保障及第23條比例原則，認被告古昂有
      預防矯治其社會危險性之必要，爰依組織犯罪防制條例第
      3條第3項規定，宣告被告古昂應於刑之執行前，入勞動場
      所施以強制工作3年。
　　⑶被告林弘益僅負責對帳工作，報酬固定每日2,500元，且所
      參與並未觸及販賣毒品行為核心領域，職務可替代性高，
      在販毒集團內擔任之角色，並非上層指揮、操縱之人員，
      僅因一時貪念而犯本案犯行，斟諸強制工作之規範目的，
      係對於有犯罪習慣，或因遊蕩、懶惰成習而犯罪者，所為
      之處置，而被告林弘益犯後始終坦承犯行，已有悔悟之心
      ，依其行為、表現、未來期待性觀之，難認有犯罪習性，
      是依比例原則，並綜合其所表現之危險性及對未來之期待
      性，應認對其宣告有期徒刑之刑，已與本案犯行之處罰相
      當，而足收懲儆之效，尚無併予宣告強制工作以預防矯治
      其社會危險性之必要。　　　
　　⑷被告賴登疄受被告古昂指揮負責分裝毒品及對外兜售，被
      動等待購毒者回覆、商議交易細節，再將交易時、地告知
      共犯楊三利、張哲誠前往與購毒者進行交易，由其職務內
      容無法覓得購入毒品供己販賣之管道，亦無法僅憑一己之
      力與購毒者接觸完成交易，可見被告賴登疄無力開發販毒
      犯罪中之毒品來源、買主此二關鍵管道，位屬犯罪組織低
      階人員，僅因一時貪念而犯本案犯行，斟諸強制工作之規
      範目的，係對於有犯罪習慣，或因遊蕩、懶惰成習而犯罪
      者，所為之處置，而被告賴登疄犯後始終坦承犯行，並供
      出共犯及繳回犯罪所得，已有悔悟之心，且現在家中開設
      之機械公司擔任車床技師，有正當工作，依其行為、表現
      、未來期待性觀之，難認有犯罪習性，是依比例原則，並
      綜合其所表現之危險性及對其未來之期待性，應認對其宣
      告有期徒刑之刑，已與本案犯行之處罰相當，而足收懲儆
      之效，尚無併予宣告強制工作以預防矯治其社會危險性之
      必要。
　㈦沒收部分
　　⑴按毒品危害防制條例第2條第2項規定，毒品依其成癮性、
      濫用性及對社會危害性分為四級，並就製造、運輸、販賣
      、意圖販賣而持有、以非法方法使人施用、引誘他人施用
      及轉讓不同品項之毒品等行為，分別定其處罰。至施用或
      持有第三、四級毒品，因其可罰性較低，故除持有第三級
      、第四級毒品純質淨重20公克以上者，同條例（指修正前
      ，以下同）第11條第5項、第6項有處罰規定外，其餘並未
      設處罰之規定，僅就施用及持有第一、二級毒品科以刑罰
      。但鑑於第三、四級毒品均係管制藥品，特於同條例第11
      條之1明定無正當理由，不得擅自持有；第18條第1項中段
      復規定查獲之第三、四級毒品，無正當理由而擅自持有者
      ，沒入銷燬之。從而，依同條例第18條第1項中段應沒入
      銷燬之毒品，專指查獲施用、持有第三、四級毒品而言；
      倘係查獲製造、運輸、販賣、意圖販賣而持有、以非法方
      法使人施用、引誘他人施用或轉讓第三、四級毒品，既屬
      同條例相關法條明文規定處罰之犯罪行為，即非該條項應
      依行政程序沒入銷燬之範圍。又同條例第19條第1項所定
      「供犯罪所用或因犯罪所得之物」，係指犯第4條至第9條
      、第12條、第13條或第14條第1項、第2項之罪所用或所得
      之物，不包括毒品本身在內，是尚不得援用此項規定為第
      三、四級毒品之沒收依據。以犯第4條第3項販賣第三級毒
      品罪為例，第三級毒品本身為其販賣之標的，非屬供「販
      賣第三級毒品所用之物」；必係遂行販賣該毒品使用之物
      ，始屬「供犯罪（犯第4條第3項之販賣第三級毒品罪）所
      用之物」，其理至明。又同條例對於查獲之製造、運輸、
      販賣、意圖販賣而持有、以非法方法使人施用、引誘他人
      施用及轉讓第三、四級毒品之沒收，並無特別規定，如其
      行為已構成犯罪，則該毒品即屬不受法律保護之違禁物，
      應回歸刑法之適用，依刑法第38條第1項第1款之規定沒收
      之（最高法院99年度台上字第3733號判決意旨參照）。又
      按以營利為目的販入毒品，經多次販賣後，持有剩餘毒品
      被查獲，其各次販賣毒品行為，固應併合處罰。惟該持有
      剩餘毒品之低度行為，應僅為最後一次販賣毒品之高度行
      為所吸收，不另論罪。則就該查獲之剩餘毒品，祇能於最
      後一次之販賣毒品罪宣告沒收銷燬，不得於各次販賣毒品
      罪均宣告沒收銷燬（最高法院97年度台上字第4068、3618
      號判決意旨參照）。查扣案如附表二編號㈠1、㈣1所示之物
      ，經送鑑驗結果，確均含有第三級毒品愷他命成分，係屬
      違禁物，且係被告三人犯本件販賣第三級毒品所剩餘，依
      前揭意旨，僅應於被告三人最後一次即附表一編號7該次
      犯行之罪刑項下，依刑法第38條第1項之規定宣告沒收。
      另上揭毒品之包裝袋因直接包覆毒品，其上顯留有該毒品
      之殘渣，衡情自難與之析離，亦無析離之必要，應整體視
      之為毒品，併予宣告沒收，至鑑驗耗損之部分，既已滅失
      ，即無庸為沒收之諭知。
　　⑵按「犯毒品危害防制條例第4條之罪者，其供犯罪所用之物
      ，不問屬於犯罪行為人與否，均沒收之」，毒品危害防制
      條例第19條第1項亦定有明文。又按「供犯罪所用、犯罪
      預備之物或犯罪所生之物，屬於犯罪行為人者，得沒收之
      ，但有特別規定者，依其規定」，刑法第38條第2項定有
      明文。另共同正犯供犯罪或預備犯罪所用之物，雖實務上
      有認為本於責任共同原則，已於共犯中之一人確定判決諭
      知沒收，對於其他共犯之判決仍應宣告沒收，或就各共同
      正犯間採連帶沒收主義，以避免執行時予以重複沒收。然
      所謂「責任共同原則」係指行為人對於犯罪共同加工所發
      生之結果，相互歸責，因責任共同，須成立相同罪名，至
      於犯罪成立後應如何沒收，仍須以各行為人對工具物有無
      所有權或共同處分權為基礎，並非因共同正犯責任共同，
      即謂其共同效力應及於各共同正犯之沒收範疇，即需對各
      共同正犯重複諭知沒收。亦即「共同責任原則」僅在處理
      共同犯罪參與關係中責任之認定，與犯罪工具物之沒收重
      在犯罪預防並遏止犯罪係屬兩事，不得混為一談。此觀目
      前實務認為，共同正犯之犯罪所得如採連帶沒收，即與罪
      刑法定主義、罪責原則齟齬，必須依各共同正犯間實際犯
      罪利得分別沒收，始為適法等情甚明。又供犯罪或預備犯
      罪所用之物如已扣案，即無重複沒收之疑慮，尚無對各共
      同正犯諭知連帶沒收之必要；而犯罪工具物如未扣案，因
      刑法第38條第4項有追徵之規定，則對未提供犯罪工具物
      之共同正犯追徵沒收，是否科以超過其罪責之不利責任，
      亦非無疑。且為避免執行時發生重複沒收之違誤，祇須檢
      察官本於不重複沒收之原則妥為執行即可，尚無於判決內
      諭知連帶沒收之必要。而重複對各共同正犯宣告犯罪所用
      之物連帶沒收，除非事後追徵，否則對非所有權人或無共
      同處分權之共同正犯宣告沒收，並未使其承擔財產損失，
      亦無從發揮任何預防並遏止犯罪之功能。尤以對未經審理
      之共同正犯諭知連帶沒收，剝奪該共同正犯受審之權利，
      更屬違法。從而犯罪工具物須屬被告所有，或被告有事實
      上之處分權時，始得在該被告罪刑項下諭知沒收；至於非
      所有權人，又無共同處分權之共同正犯，自無庸在其罪刑
      項下諭知沒收（最高法院107年度台上字第1109號、第160
      2號判決意旨可資參照）。查：
　　　①扣案如附表二編號㈡4、㈣3所示之夾鍊袋，係被告賴登疄
        所有，供其預備作為分裝本件販賣毒品之用，屬供其預
        備販賣毒品使用之物，業據被告賴登疄於原審訊問時供
        述明確（見原審卷一第133至134頁），均應依刑法第38
        條第2項前段規定，於被告賴登疄所犯附表一各編號所
        示之罪刑項下，宣告沒收。
　　　②扣案如附表二編號㈢5所示之行動電話，係被告賴登疄所
        有，供其聯繫本案犯罪使用，業據被告賴登疄於原審訊
        問時供承明確（見原審卷一第133至134頁），應依毒品
        危害防制條例第19條第1項規定，於被告賴登疄所犯附
        表一各編號所示之罪刑項下，宣告沒收。
　　　③扣案如附表二編號㈣2所示電子磅秤及附表二編號㈣4至6所
        示行動電話，均為被告古昂交付與被告賴登疄使用，供
        分裝本件販賣毒品、發送販毒毒品廣告及聯繫販賣毒品
        事宜之用，應認被告古昂、賴登疄就上開物品均有事實
        上處分權，應依毒品危害防制條例第19條第1項規定，
        於被告古昂、賴登疄所犯附表一各編號所示之罪刑項下
        ，均宣告沒收。
　　　④扣案如附表二編號㈥1所示之行動電話，係被告古昂所有
        ，供其聯繫本案犯罪使用，業據被告古昂於原審訊問及
        審理時供承明確（見原審卷一第115頁，原審卷二第34
        頁），應依毒品危害防制條例第19條第1項規定，於被
        告古昂所犯附表一各編號所示之罪刑項下，宣告沒收。
　　　⑤扣案如附表二編號㈨2所示之行動電話，係被告林弘益所
        有，供其聯繫本案犯罪使用，業據被告林弘益於偵查及
        原審訊問時供承明確（見偵30783卷二第214頁，原審卷
        一第149頁），應依毒品危害防制條例第19條第1項規定
        ，於被告林弘益所犯附表一各編號所示之罪刑項下，宣
        告沒收。
　　⑶另依刑法第38條之1第1項、第3項規定「犯罪所得，屬於犯
      罪行為人者，沒收之。但有特別規定者，依其規定。」、
      「前二項之沒收，於全部或一部不能沒收或不宜執行沒收
      時，追徵其價額」。而依被告賴登疄於原審準備程序時供
      稱：我們每天結算販賣毒品所得時，會先扣除被告林弘益
      每日2500元報酬，另我跟楊三利每販賣1包愷他命可獲得1
      00元或150元之報酬（109年7月間為100元、109年8月間為
      150元）由我們二個人平分，其餘剩下的金額再由我跟被
      告古昂平分等語（見原審卷一第131至133、361至362頁）
      ，茲就附表一各次犯行之犯罪所得分別計算如下：
      ①附表一編號1：被告楊三利、賴登疄各取得50元《計算式
        ：100÷2＝50》；剩餘1,900元《計算式：0000－000＝1900》
        需先行支付被告林弘益每日固定報酬2,500元之部分數
        額，是被告林弘益此部分獲取1,900元報酬。
      ②附表一編號2：被告楊三利、賴登疄各取得50元《計算式
        ：100÷2＝50》；剩餘1,900元《計算式：0000－000＝1900》
        需先行支付被告林弘益每日固定報酬2,500元之部分數
        額，是被告林弘益此部分獲取600元報酬《計算式：0000
        －0000＝600》；其餘1,300元《計算式：0000－000＝1300》則
        再由被告古昂、賴登疄對分，各取得650元《計算式：13
        00÷2＝650》，是被告古昂取得650元，被告賴登疄則取得
        共計700元《計算式：650＋50＝700》。
      ③附表一編號3：被告楊三利、賴登疄各取得75元《計算式
        ：150÷2＝75》；剩餘4,850元《計算式：0000－000＝4850》
        需先行支付被告林弘益每日固定報酬2,500元，是被告
        林弘益此部分獲取2,500元報酬，其餘2,350元《計算式
        ：0000－0000＝2350》則再由被告古昂、賴登疄對分，各
        取得1,175元《計算式：2350÷2＝1175》，是被告古昂取得
        1,175元，被告賴登疄共取得1,250元《計算式：1175＋75
        ＝1250》。
      ④附表一編號4：被告楊三利、賴登疄各取得75元《計算式
        ：150÷2＝75》；剩餘5,150元《計算式：0000－000＝5150》
        需先行支付被告林弘益每日固定報酬2,500元，是被告
        林弘益此部分獲取2,500元報酬，其餘之2,650元《計算
        式：0000－0000＝2650》則再由被告古昂、賴登疄對分，
        各取得1,325元《計算式：2650÷2＝1325》，是被告古昂取
        得1,325元，被告賴登疄共取得1,400元《計算式：1325＋
        75＝1400》。
      ⑤附表一編號5所示：被告楊三利、張哲誠各取得75元《計
        算式：150÷2＝75》；剩餘之3,350元《計算式：0000－000＝
        3350》需先行支付被告林弘益每日固定報酬2,500元，是
        被告林弘益此部分獲取2,500元報酬，其餘850元《計算
        式：0000－0000＝850》則再由被告古昂、賴登疄對分，各
        取得425元《計算式：850÷2＝425》。
      ⑥附表一編號6、7：因共犯楊三利於完成交易後即為警查
        獲，並當場扣得該2次之販毒價款（即附表二編號㈠3）
        ，是被告古昂、林弘益、賴登疄未及分得任何報酬，自
        無從諭知沒收。
      ⑦上開被告古昂、賴登疄就附表一編號1至5所示犯行之犯
        罪所得於偵查時已主動繳回扣案，有辦理自動繳回犯罪
        所得需求表、贓證物款收據、被告自動繳交犯罪所得通
        知書在卷可查（見109年度查扣字第1807號卷第15、30
        、31頁，109年度查扣自第1505卷第17、34至35頁），
        自均應依刑法第38條之1第1項前段宣告沒收；另被告林
        弘益並未繳回犯罪所得，自應就被告林弘益附表一編號
        1至5所示犯行之犯罪所得，依刑法第38條之1第1項前段
        、第3項規定，於被告林弘益所犯各罪項下宣告沒收，
        並諭知於全部或一部不能沒收或不宜執行沒收時，追徵
        其價額。
　　⑷至於附表二其餘扣案物，或應於共犯楊三利、張哲誠所犯
      各罪項下宣告沒收，或無證據證明與本案相關（詳如附表
      二各編號所示），均不予宣告沒收，附此敘明。
四、上訴駁回之說明
　㈠被告古昂、林弘益上訴意旨雖主張有毒品危害防制條例第17
    條第1項供出毒品來源因而查獲之減刑規定適用（見本院卷
    第59、73至77頁），惟此部分業經原審及本院函詢臺中市政
    府警察局刑事警察大隊及臺灣臺中地方檢察署，均覆以並未
    因被告古昂、林弘益之供述而有查獲毒品來源之情事，業經
    本院論述如前，是被告古昂、林弘益此部分上訴所指，並無
    理由。
　㈡被告林弘益上訴意旨雖另請求依刑法第59條酌減其刑（見本
    院卷第59至63頁）。惟查被告林弘益所犯販賣第三級毒品罪
    ，其法定最低本刑固為7年以上有期徒刑，惟其為本件犯行
    時，為青壯之人，並非全無謀生能力，竟不思正當賺取錢財
    ，選擇加入該販毒集團負責帳務工作賺取日薪2500元，無視
    國家禁令及政府反毒政策，且以犯罪組織之分工模式多次販
    賣第三級毒品予數人，已難認有何特殊之原因與環境在客觀
    上足以引起一般同情或有情堪憫恕之處。況被告林弘益經上
    開偵審自白減刑後，實難認尚有何科以最低法定刑度仍有情
    輕法重之情形，是本院認被告林弘益本件犯行已無再依刑法
    第59條規定減輕其刑之必要，是被告林弘益上訴意旨請求依
    刑法第59條規定酌減輕其刑，亦無理由。　　
　㈢被告古昂上訴意旨雖另主張其從事販賣車輛之正當工作，具
    有一技之長，並非長期犯罪、以犯罪維生之人，應評估有無
    宣告強制工作之必要等語（見本院卷第77至81頁），然本院
    審酌被告古昂為求一己之私，不顧所為對社會、國人造成巨
    大危害，干冒重典為上述犯行，實難以期待僅憑刑之執行而
    矯治其行為，為預防矯治其社會危險性，培養勤勞習慣、正
    確工作觀念，習得一技之長，期能重返社會自力更生，權衡
    憲法第8條人民身體自由之保障及第23條比例原則，認被告
    古昂有預防矯治其社會危險性之必要而宣告被告古昂應於刑
    之執行前，入勞動場所施以強制工作3年，已如前述，是被
    告古昂上開上訴意旨所指，亦難認可採。
　㈣原審認被告古昂、林弘益、賴登疄本件犯行，事證俱屬明確
    ，並依刑法第57條規定，以行為人之責任為基礎，審酌被告
    等人組成本案販毒集團，助長毒品散布，危害社會治安及國
    民健康甚鉅，且所販賣之愷他命，係以年輕族群為主要販賣
    對象，嚴重影響我國未來之生產力及競爭力，參以被告等人
    犯後均坦承犯行，態度尚可及其等教育程度、就業情形、家
    庭生活及經濟狀況，再酌以其等之犯罪動機、目的、手段、
    犯罪所生之危害及所獲利益等一切情狀，分別量處如附表一
    「主文」欄所示之刑（詳見附表一所示），暨衡酌被告古昂
    、林弘益、賴登疄所犯各罪侵害法益之異同、對侵害法益之
    加重效應及時間、空間之密接程度，而為整體評價後，各定
    被告古昂、林弘益、賴登疄應執行有期徒刑五年四月、四年
    八月、三年四月，並敘明應否宣告強制工作、沒收之依據及
    理由，核其認事用法均無違誤，並已依相關減刑規定及具體
    斟酌刑法第57條各款所列情形，而於法定刑之範圍量刑，亦
    與罪刑相當原則、比例原則無違，要無輕重失衡或偏執一端
    之情形，量刑亦屬妥適，是被告古昂、林弘益、賴登疄提起
    上訴請求從輕量刑，均無理由，應予駁回。
據上論結，應依刑事訴訟法第368條，判決如主文。
本案經檢察官黃鈺雯提起公訴，檢察官林弘政到庭執行職務。
中　　華　　民　　國　　110 　年　　11　　月　　16　　日
            刑事第七庭   審判長法　官  梁  堯  銘
                               法　官  王  鏗  普
                               法　官  羅  國  鴻
以上正本證明與原本無異。
如不服本判決應於收受送達後20日內向本院提出上訴書狀，其未
敘述上訴理由者，並得於提起上訴後20日內向本院補提理由書狀
（均須按他造當事人之人數附繕本）「切勿逕送上級法院」。因
疫情而遲誤不變期間，得向法院聲請回復原狀。 
                               書記官  吳  姁  穗 

中　　華　　民　　國　　110 　年　　11　　月　　16　　日
【附表一】
編號 購毒者 交易時間 交易地點 毒品種類及金額 交易過程 主    文  （原審判決） 1 陳○○ 109年7月23日0時30分許 臺中市○○區○○路0段00號前 愷他命 -------- 2,000元 陳○○以通訊軟體微信（暱稱為「麻煩加我喔」）與賴登疄（暱稱為「憲主席」）聯繫毒品交易事宜後，賴登疄即指示楊三利（業經原審判處有期徒刑一年十月確定）於左列時間前往左列地點，將毒品愷他命1包（約1公克）放置在陳○○之車牌號碼000-000號普通重型機車置物廂內，而完成交易。（購毒款項2,000元則於附表編號2所示毒品交易時一併支付）        古昂共同販賣第三級毒品，處有期徒刑參年拾月。並應於刑之執行前，令入勞動場所強制工作參年。扣案如附表二編號㈣2、4至6、㈥1所示之物，均沒收。 林弘益共同販賣第三級毒品，處有期徒刑參年捌月。扣案如附表二編號㈨2所示之物，沒收；未扣案之犯罪所得新臺幣壹仟玖佰元，沒收，於全部或一部不能沒收或不宜執行沒收時，追徵其價額。 賴登疄共同販賣第三級毒品，處有期徒刑貳年。扣案如附表二編號㈡4、㈢5、㈣2至6所示之物及犯罪所得新臺幣伍拾元，均沒收。 2 陳○○ 109年7月23日15時3分許 臺中市○○區○○路0段000號內（全家便利商店） 愷他命 -------- 2,000元 陳○○以通訊軟體微信（暱稱為「麻煩加我喔」）與賴登疄（暱稱為「憲主席」）聯繫毒品交易事宜後，賴登疄即指示楊三利（業經原審判處有期徒刑一年十月確定）於左列時間前往左列地點與陳○○碰面，當場交付毒品愷他命1包，並收取購毒價金共4,000元（包括附表一編號1之購毒價金2,000元）。嗣楊三利因參與附表一編號1、2所示犯行各分得50元報酬；賴登疄因參與附表一編號1、2所示犯行各分得50元、700（50+650）元；林弘益因參與附表一編號1、2所示犯行各分得1900元、600元（合計2500元）報酬；古昂則分得650元報酬。   古昂共同販賣第三級毒品，處有期徒刑參年拾月。扣案如附表二編號㈣2、4至6、㈥1所示之物及犯罪所得新臺幣陸佰伍拾元，均沒收。 林弘益共同販賣第三級毒品，處有期徒刑參年捌月。扣案如附表二編號㈨2所示之物，沒收；未扣案之犯罪所得新臺幣陸佰元，沒收，於全部或一部不能沒收或不宜執行沒收時，追徵其價額。 賴登疄共同販賣第三級毒品，處有期徒刑貳年。扣案如附表二編號㈡4、㈢5、㈣2至6所示之物及犯罪所得新臺幣柒佰元，均沒收。 3 洪健峰 109年8月9日18時52分許 臺中市○○區○○路000號前（OK便利商店） 愷他命 -------- 5,000元 洪健峰以通訊軟體微信（暱稱為「逢甲平價住宿」）與賴登疄（暱稱為「憲主席」）聯繫毒品交易事宜後，賴登疄即指示楊三利（業經原審判處有期徒刑二年確定）於左列時間前往左列地點與洪健峰碰面，當場交付毒品愷他命1包（約2公克），並收取購毒價金5,000元。嗣楊三利分得75元報酬；賴登疄分得1250（75+1175）元報酬；林弘益分得2500元報酬；古昂則分得1175元報酬。    古昂共同販賣第三級毒品，處有期徒刑肆年。扣案如附表二編號㈣2、4至6、㈥1所示之物及犯罪所得新臺幣壹仟壹佰柒拾伍元，均沒收。 林弘益共同販賣第三級毒品，處有期徒刑參年拾月。扣案如附表二編號㈨2所示之物，沒收；未扣案之犯罪所得新臺幣貳仟伍佰元，沒收，於全部或一部不能沒收或不宜執行沒收時，追徵其價額。 賴登疄共同販賣第三級毒品，處有期徒刑貳年貳月。扣案如附表二編號㈡4、㈢5、㈣2至6所示之物及犯罪所得新臺幣壹仟貳佰伍拾元，均沒收。 4 洪健峰 109年8月11日14時40分許 臺中市○○區○○路0○00號前 愷他命 -------- 5,300元 洪健峰以通訊軟體微信（暱稱為「逢甲平價住宿」）與賴登疄（暱稱為「憲主席」）聯繫毒品交易事宜後，賴登疄即指示楊三利（業經原審判處有期徒刑二年確定）於左列時間前往左列地點與洪健峰碰面，當場交付毒品愷他命1包（約2公克），並收取購毒價金5,300元。嗣楊三利分得75元報酬；賴登疄分得1400（75+1325）元報酬；林弘益分得2500元報酬；古昂則分得1325元報酬。  古昂共同販賣第三級毒品，處有期徒刑肆年。扣案如附表二編號㈣2、4至6、㈥1所示之物及犯罪所得新臺幣壹仟參佰貳拾伍元，均沒收。 林弘益共同販賣第三級毒品，處有期徒刑參年拾月。扣案如附表二編號㈨2所示之物，沒收；未扣案之犯罪所得新臺幣貳仟伍佰元，沒收，於全部或一部不能沒收或不宜執行沒收時，追徵其價額。 賴登疄共同販賣第三級毒品，處有期徒刑貳年貳月。扣案如附表二編號㈡4、㈢5、㈣2至6所示之物及犯罪所得新臺幣壹仟肆佰元，均沒收。 5 汪永昌 109年8月17日19時10分許 臺中市○○區○○路0段00號前 愷他命 -------- 3,500元 汪永昌以通訊軟體微信（暱稱為「Eilton」）與楊三利（暱稱為「戒不掉運動館」）聯繫毒品交易事宜後，楊三利（業經原審判處有期徒刑一年十月確定）即指示張哲誠（業經原審判處有期徒刑一年十月確定）於左列時間前往左列地點與汪永昌碰面，當場交付毒品愷他命1包（約1公克），並收取購毒價金3,500元。嗣楊三利、張哲誠各分得75元報酬；林弘益分得2500元報酬；古昂、賴登疄各分得425元報酬。    古昂共同販賣第三級毒品，處有期徒刑參年拾月。扣案如附表二編號㈣2、4至6、㈥1所示之物及犯罪所得新臺幣肆佰貳拾伍元，均沒收。 林弘益共同販賣第三級毒品，處有期徒刑參年捌月。扣案如附表二編號㈨2所示之物，沒收；未扣案之犯罪所得新臺幣貳仟伍佰元，沒收，於全部或一部不能沒收或不宜執行沒收時，追徵其價額。 賴登疄共同販賣第三級毒品，處有期徒刑貳年。扣案如附表二編號㈡4、㈢5、㈣2至6所示之物及犯罪所得新臺幣肆佰貳拾伍元，均沒收。 6 汪永昌 109年8月18日13時40分許 臺中市○區○○街000號前 愷他命 -------- 3,500元 汪永昌以通訊軟體微信（暱稱為「Eilton」）與賴登疄（暱稱為「戒不掉運動館」）聯繫毒品交易事宜後，賴登疄即指示楊三利（業經原審判處有期徒刑一年十月確定）於左列時間前往左列地點與汪永昌碰面，當場交付毒品愷他命1包（約1公克），並收取購毒價金3,500元（楊三利未及將價金交回即遭警查獲）。 古昂共同販賣第三級毒品，處有期徒刑參年拾月。扣案如附表二編號㈣2、4至6、㈥1所示之物，均沒收。 林弘益共同販賣第三級毒品，處有期徒刑參年捌月。扣案如附表二編號㈨2所示之物，沒收。 賴登疄共同販賣第三級毒品，處有期徒刑貳年。扣案如附表二編號㈡4、㈢5、㈣2至6所示之物，均沒收。 7 楊瑀騏 109年8月18日14時35分許 臺中市南區福田三街與樹義五巷口 愷他命 -------- 6,300元 楊瑀騏以通訊軟體微信（暱稱為「楊咪」）與賴登疄（通訊軟體微信暱稱為「Uber Eats」）聯繫毒品交易事宜後，賴登疄即指示楊三利（業經原審判處有期徒刑二年確定）於左列時間前往左列地點與楊瑀騏碰面，當場交付毒品愷他命1包（約2公克），並收取購毒價金6,300元（楊三利未及將價金交回即遭警查獲）。       古昂共同販賣第三級毒品，處有期徒刑肆年。扣案如附表二編號㈠1、㈣1、2、4至6、㈥1所示之物，均沒收。 林弘益共同販賣第三級毒品，處有期徒刑參年拾月。扣案如附表二編號㈠1、㈣1、㈨2所示之物，均沒收。 賴登疄共同販賣第三級毒品，處有期徒刑貳年貳月。扣案如附表二編號㈠1、㈡4、㈢5、㈣1至6所示之物，均沒收。 

【附表二】
㈠執行時間：109年8月18日下午4時50分許 　執行地點：臺中市○區○○○路○○○街○○○號碼000-000號普  　          通重型機車 　受執行人：楊三利 　◎搜索扣押筆錄、扣押物品目錄表（偵25558卷一第117至125頁）   編號  物品名稱及數量  備  註  1 白色（粗顆粒）結晶 12包 （含包裝袋12個） ⑴扣押物品目錄表編號1至3所示 ⑵衛生福利部草屯療養院109年8月19日草療鑑字第1090800308號鑑驗書、109年8月28日草療鑑字第1090800309號鑑驗書（偵25558卷二第423至427、429頁） 　→均檢出第三級毒品愷他命 　  驗前總淨重：19.3306公克 　             （10.7676+8.5630） 　  驗餘總淨重：18.4902公克 　              （10.33.9+8.1593） 　  純質總淨重：18.8517公克 　               （10.5199+8.3318） ⑶係被告古昂等人遂行本件販賣第三級毒品犯行所剩餘，應於附表一編號7該次罪刑項下宣告沒收。  2 夾鍊袋1包 ⑴扣押物品目錄表編號4所示 ⑵係共犯楊三利所有，供其盛裝本件販賣毒品之用，屬供其販賣毒品所用之物，已經原審於共犯楊三利所犯附表一各編號所示之罪刑項下，宣告沒收。  3 現金新臺幣37,400元 ⑴扣押物品目錄表編號5所示 　①附表一編號6之販毒價款3,500元   ②附表一編號7之販毒價款6,300元   ③其餘款項27,600元 ⑵其中3,500元、6,300元係共犯楊三利因附表一編號6、7所示犯行取得之犯罪所得，已經原審於共犯楊三利所犯附表一編號6、7所示之罪刑項下，宣告沒收。 ⑶其餘款項27,600元，與本件犯行無關，無從宣告沒收。  4 行動電話1支 （含門號0000000000號SIM卡） ⑴扣押物品目錄表編號6所示 ⑵IMEI：000000000000000號 ⑶係共犯楊三利所有，供其聯繫本件販賣毒品事宜之用，屬供其販賣毒品所用之物，已經原審於共犯楊三利所犯附表一各編號所示之罪刑項下，宣告沒收。 ㈡執行時間：109年8月18日21時30分 　執行地點：臺中市○○區○○路0段000巷00弄0號   受執行人：賴登疄 　◎搜索扣押筆錄、扣押物品目錄表（偵25558卷一第267至279頁）　   編號  物品名稱及數量  備  註  1 白色結晶4包 （含包裝袋4個） ⑴衛生福利部草屯療養院109年8月19日草療鑑字第1090800310號鑑驗書、109年9月1日草療鑑字第1090800311號鑑驗書（偵25558卷二第433至441、443至445頁） 　→均檢出第三級毒品愷他命 ⑵係供被告賴登疄施用所剩餘（見原審卷一第133頁），與本件犯行無關，自無從於本件宣告沒收。  2 透明膠囊2顆 ⑴衛生福利部草屯療養院109年8月19日草療鑑字第1090800310號鑑驗書、109年9月1日草療鑑字第1090800311號鑑驗書（偵25558卷二第433至441、443至445頁） 　→均檢出第三級毒品4-甲基甲基卡西酮及甲基-N,N-二甲基卡西酮 ⑵其成分及外觀均與本案販賣之愷他命不同，尚難認與本案販賣愷他命之犯行相關，自無從於本件宣告沒收。  3 K盤1個 為供被告賴登疄施用毒品所用之物（見原審卷一第133頁），與本件犯行無關，自無從於本件宣告沒收。  4 夾鏈袋7包 係被告賴登疄所有，供其預備作為分裝本件販賣毒品之用，屬供其預備販賣毒品使用之物，業據被告賴登疄於原審訊問時供述明確（見原審卷一第133至134頁），均應依刑法第38條第2項前段規定，於被告賴登疄所犯附表一各編號所示之罪刑項下，宣告沒收。  5 殘渣袋1包 為供被告賴登疄施用毒品所用之物（見原審卷一第133頁），與本件犯行無關，自無從於本件宣告沒收。 ㈢執行時間：109年8月18日20時42分許 　執行地點：臺中市○○區○○路0段000巷00號 　受執行人：賴登疄 　◎搜索扣押筆錄、扣押物品目錄表（偵25558卷一第281至289頁）   編號  物品名稱及數量  備  註  1 白色結晶2包 （含包裝袋2個） ⑴衛生福利部草屯療養院109年8月19日草療鑑字第1090800310號鑑驗書、109年9月1日草療鑑字第1090800311號鑑驗書（偵25558卷二第433至441、443至445頁） 　→均檢出第三級毒品愷他命 ⑵係供被告賴登疄施用所剩餘（見原審卷一第133頁），與本件犯行無關，自無從於本件宣告沒收。  2 K盤1個 為供被告賴登疄施用毒品所用之物或與本件犯行無關（見原審卷一第133頁），自無從於本件宣告沒收。  3 現金新臺幣3,300元   4 IPHONE行動電話1支 IMEI：000000000000000號   5 IPHONE行動電話1支 ⑴已損壞，無法開機。 ⑵係被告賴登疄所有，供其聯繫本案犯罪使用，業據被告賴登疄於原審訊問時供承明確（見原審卷一第133至134頁），應依毒品危害防制條例第19條第1項規定，於被告賴登疄所犯附表一各編號所示之罪刑項下，宣告沒收。 ㈣執行時間：109年8月18日22時5分許 　執行地點：車牌號碼000-000號普通重型機車 　受執行人：賴登疄 　◎搜索扣押筆錄、扣押物品目錄表（偵25558卷一第295至303頁）   編號  物品名稱及數量  備  註  1 白色結晶15包 （含包裝袋15個） ⑴扣押物品目錄表編號1、2所示 ⑵衛生福利部草屯療養院109年8月19日草療鑑字第1090800310號鑑驗書、109年9月1日草療鑑字第1090800311號鑑驗書（偵25558卷二第433至441、443至445頁） 　→均檢出第三級毒品愷他命 ⑶係被告古昂等人遂行本件販賣第三級毒品犯行所剩餘，應於附表一編號7該次罪刑項下宣告沒收。　  2 電子磅秤1臺 ⑴扣押物品目錄表編號3所示 ⑵均為被告古昂交付與被告賴登疄使用，供分裝本件販賣毒品之用，應認被告古昂、賴登疄就上開物品均有事實上處分權，應依毒品危害防制條例第19條第1項規定，於被告古昂、賴登疄所犯附表一各編號所示之罪刑項下，均宣告沒收。  3 夾鏈袋3包 ⑴扣押物品目錄表編號4至6所示 ⑵係被告賴登疄所有，供其預備作為分裝本件販賣毒品之用，屬供其預備販賣毒品使用之物，業據被告賴登疄於原審訊問時供述明確（見原審卷一第133至134頁），均應依刑法第38條第2項前段規定，於被告賴登疄所犯附表一各編號所示之罪刑項下，宣告沒收。  4 IPHONE行動電話1支 IMEI：000000000000000號 【微信暱稱：UberEats】 ⑴扣押物品目錄表編號7至9所示 ⑵均為被告古昂交付與被告賴登疄使用，供聯繫本件販賣毒品事宜之用，應認被告古昂、賴登疄就上開物品均有事實上處分權，應依毒品危害防制條例第19條第1項規定，於被告古昂、賴登疄所犯附表一各編號所示之罪刑項下，均宣告沒收。   5 IPHONE行動電話1支 IMEI：000000000000000號 【微信暱稱：戒不掉運動館】   6 IPHONE行動電話1支 IMEI碼為000000000000000號 【微信暱稱：憲主席】  ㈤執行時間：109年9月23日16時25分許 　執行地點：臺中市○○區○○路0段000巷00弄00號301室 　受執行人：張哲誠 　◎搜索扣押筆錄、扣押物品目錄表（偵29078卷第75至83頁）   編號  物品名稱及數量  備  註  1 現金新臺幣8,700元 為共犯張哲誠自己所有之金錢，業據共犯張哲誠於原審準備程序時所供明（見原審卷一第224頁），且無證據證明與本件有關，自不予宣告沒收。  2 IPHONE行動電話1支 含門號0000-000000號SIM卡 IMEI：000000000000000號 係共犯張哲誠所有，供其聯繫本件附表一編號所示販賣毒品事宜之用，屬供其販賣毒品所用之物，已經原審於共犯張哲誠所犯附表一編號5所示之罪刑項下，宣告沒收。 ㈥執行時間：109年10月12日18時32分許 　執行地點：臺中市○○區○○○街00號5樓之5 　受執行人：古昂 　◎搜索扣押筆錄、扣押物品目錄表（偵30783卷一第117至125頁）   編號  物品名稱及數量  備  註  1 IPHONE行動電話1支 IMEI：000000000000000 &ZZZZ; &ZZZZ; &ZZZZ; 000000000000000 為被告古昂所有，且供其聯繫本件販賣毒品事宜之用，業據被告古昂於警詢、偵查、原審訊問及審理時均供承明確（見偵30783卷一第62至63頁，偵30783卷二第224頁，原審卷一第115頁，原審卷二第34頁），應依毒品危害防制條例第19條第1項規定，於被告古昂所犯附表一各編號所示之各罪刑項下，均宣告沒收。 ㈦執行時間：109年10月12日20時50分許 　執行地點：臺中市○○區○○街00巷00號9樓 　受執行人：古昂 　◎搜索扣押筆錄、扣押物品目錄表（偵30783卷一第131至139頁）   編號  物品名稱及數量  備  註  1 IPHONE行動電話1支 IMEI：000000000000000號 均為被告古昂所有，其中附表二編號㈦1、2之行動電話，均未供作本案聯繫使用；附表二編號㈦3之電子磅秤，則係被告古昂用於烘焙、製作蠟燭使用；附表二編號㈦4之夾鏈袋，則係久遠以前所購買，與本案無關；附表二編號㈦5至6之K盤及殘渣袋，均為被告古昂自行施用毒品之物品；且無證據證明與本案有關，自均不予宣告沒收。     2 IPHONE行動電話1支 IMEI：000000000000000號   3 電子磅秤2臺   4 夾鏈袋3包   5 K盤1個   6 殘渣袋1包  ㈧執行時間：109年10月12日20時10分許 　執行地點：臺中市○區○○路0段000號4樓之6 　受執行人：古昂 　◎搜索扣押筆錄、扣押物品目錄表（偵30783卷一第145至153頁）   編號  物品名稱及數量  備  註  1 K盤2個 均為被告古昂所有，其中附表二編號㈧1之K盤，為被告古昂自行施用毒品之物品；附表二編號㈧2之電子磅秤，則係被告古昂用於烘焙、製作蠟燭使用；且無證據證明與本案有關，自均不予宣告沒收。  2 電子磅秤1臺  ㈨執行時間：109年10月12日17時50分許 　執行地點：臺中市○區○○路0段000號前 　受搜索人：林弘益 　◎搜索扣押筆錄、扣押物品目錄表（偵30783卷一第343至351頁）   編號  物品名稱及數量  備  註  1 IPHONE行動電話1支 含門號0000000000號SIM卡 IMEI：000000000000000號 為被告林弘益所有，然其供稱係作為銀行業務工作上使用，且無證據證明與本案有關，自不予宣告沒收。  2 IPHONE行動電話1支 含門號0000000000號SIM卡 IMEI：000000000000000號 為被告林弘益所有，供作聯繫本案販賣毒品之用，業據被告林弘益於偵查及原審訊問所供明（見偵30783卷二第214頁，原審卷一第149頁），應依毒品危害防制條例第19條第1項規定，於被告林弘益所犯附表一各編號所示各罪刑項下，均宣告沒收。